【裁判字號】    90,自緝,32
【裁判日期】    900809
【裁判案由】    違反動產擔保交易法
【裁判全文】
臺灣高雄地方法院刑事判決                            九十年度自緝字第三二號
    自  訴  人  允揚企業股份有限公司
    代  表  人  丙○○
    被      告  甲○○
右列被告因違反動產擔保交易法案件，經自訴人提起自訴，本院判決如左：
    主  文
甲○○無罪。
    理  由
一、自訴意旨略以：被告甲○○於民國八十一年七月十七日以保留所有權附條買賣方
    式，向自訴人允揚股份有限公司購買一九九二年式褔特天王星型自用小客車一輛
    （牌照號碼：ＸＣ－八八二二；引擎號碼：Ｎ0－000000Ｅ號），總價新
    臺幣（下同）四十七萬六千二百八十元，雙方約定每二月一期，每期一萬三千二
    百三十元，共三十六期，標的物存放地點為高雄市新興區○○○路二八號四樓之
    七，價金未付清之前標的物所有權仍屬於出賣人所有，買受人僅得依約占有使用
    ，不得任意遷移或為其他處分。詎被告給付七期貸款後，即未再支付，且將該車
    輛遷移出上揭地點，自訴人多次派員前往被告處所尋求解決之道，惟被告卻避不
    見面，置之不理。因認被告涉有違反動產擔保交易法第三十八條之罪嫌云云。
二、按犯罪事實應依證據認定之，無證據不得推定其犯罪事實，刑事訴訟法第一百五
    十四條定有明文。又認定不利於被告之事實，須依積極證據，苟積極證據不足為
    不利於被告事實之認定時，即應為有利於被告之認定，更不必有何有利之證據。
    而所謂積極證據，係指該項證據須適合於被告犯罪事實之認定，而得採為斷罪資
    料者而言（最高法院三十年上字第八一六號及二十九年上字第三一○五號判例參
    照）。次按動產擔保交易法第三十八條之罪，係以動產擔保交易之債務人，意圖
    不法之利益，將標的物遷移、出賣、出質、移轉、抵押、或為其他處分，致生損
    害於債權人者為其構成要件，因此，必以該法條所指動產擔保交易之債務人，意
    圖不法之利益，有為上開非法處分行為之一，且致生損害於債權人之結果，始足
    當之。本件自訴人認被告涉有違反動產擔保交易法第三十八條之罪嫌，係以被告
    未繼續付款而將該車輛遷移，並佐以雙方簽訂之附條件買賣契約書、高雄市監理
    處動產擔保交易登記證明書各一紙為其主要依據。訊據被告固坦承於八十一年七
    月十七日向自訴人購買前開自小客車，並訂有附條件買賣契約書，約定應將上揭
    車輛放置於前述地點，及僅繳付七期分期款即未繼續繳款之事實；惟堅詞否認有
    何違反動產擔保交易法之犯行，辯稱：伊係因生意失敗無力付款方離開戶籍地，
    但離開時並未將車子遷移前揭地點，當時車子應係伊二位弟弟在使用等語。
三、經查，被告於八十一年七月十七日，以動產擔保交易附條件買賣之方式，向自訴
    人購買前開自小客車一部，約定總價款為四十七萬六千二百八十元，分三十六期
    給付，每二月一期，僅付款七期即未再續繳等事實，業據自訴人代理人歐再福及
    蔡炳煌二人所指訴明確，並為被告所不否認，且有附條件買賣契約書、高雄市監
    理處動產擔保交易登記證明書各一紙附卷可佐，此部分之事實可以認定。惟被告
    辯稱：於取得上開車輛後，因債務問題離開戶籍地，並未將車子遷移或為其他處
    分等語，核與證人即被告之弟乙○○於本院所證稱：被告因債務而離家，當時並
    未將車子開走。伊有時會將車子開往其自己所開位於屏東縣雙園鄉之洗車場保養
    ，車子是自訴人派人在洗車場開走等語，所述情節相符。參以自訴人代理人蔡炳
    煌亦自承：車子確實是在乙○○所述地點取回的等語（見本院九十年七月二十六
    日審判筆），益徵被告所辯伊因債務問題而離家且並未將車子遷移等語之情，應
    可採信。被告既無將標的物遷移、出賣、出質、移轉、抵押或為其他處分之行為
    ，自難以動產擔保交易法第三十八條之罪相繩。此外，本院復查無其他積極證據
    足資審認被告有何自訴人所指之犯行，不能證明被告犯罪，揆諸前揭法條及判例
    意旨，自應為被告無罪之諭知。
據上論斷，應依刑事訴訟法第三百四十三條、第三百零一條第一項，判決如主文。
中      華      民      國    九十      年      八      月      九      日
                              臺灣高雄地方法院刑事第六庭
                                  法  官  邱  明  弘
右正本證明與原本無異。
如不服本判決，應於判決送達後十日內，向本院提出上訴狀。
                                書記官    顏平國
中    華    民    國      九十      年      八      月      十      日


司法院資訊處製作；財團法人民間司法改革基金會備份。
